【裁判字號】    99,易,378
【裁判日期】    990319
【裁判案由】    誹謗
【裁判全文】
臺灣臺中地方法院刑事判決               99年度易字第378號
公  訴  人  臺灣臺中地方法院檢察署檢察官
被      告  甲○○
上列被告因誹謗案件，經檢察官提起公訴（98年度偵字第27268
號），本院判決如下：
    主    文
甲○○犯散布文字誹謗罪，累犯，處有期徒刑參月，如易科罰金
，以新臺幣壹仟元折算壹日。
    犯罪事實
一、甲○○前因竊盜案件，經法院判處有期徒刑3 月確定，於民
    國94年9 月21日易科罰金執行完畢。其與乙○○原為男女朋
    友，嗣分手後心有不甘，竟意圖散布於眾，基於誹謗乙○○
    之犯意，於98年5 月15日上午5 時20分許，在臺中縣大里市
    ○○街40巷11弄7 號住處，以電腦上網連結至乙○○在無名
    小站所開設帳號為「honey2008sky」之部落格，在該不特定
    人均得瀏覽之網路，張貼「妳最不要臉的是已經結了婚還在
    搞偷情」等文字，指摘足以損害乙○○名譽之具體事件內容
    。
二、案經乙○○訴由臺中縣警察局烏日分局報告臺灣臺中地方法
    院檢察署檢察官偵查起訴。
    理  由
壹、程序部分
一、按被告以外之人於審判外之陳述雖不符刑事訴訟法第159 條
    之1 至之4 等4 條之規定，而經當事人於審判程序同意作為
    證據，法院審酌該言詞陳述或書面陳述作成時之情況，認為
    適當者，亦得為證據；當事人、代理人或辯護人於法院調查
    證據時，知有刑事訴訟法第159 條第1 項不得為證據之情形
    ，而未於言詞辯論終結前聲明異議者，視為有前項之同意，
    同法第159 條之5 定有明文。立法意旨在於傳聞證據未經當
    事人之反對詰問予以核實，原則上先予排除。惟若當事人已
    放棄反對詰問權，於審判程序中表明同意該等傳聞證據可作
    為證據；或於言詞辯論終結前未聲明異議，基於尊重當事人
    對傳聞證據之處分權，及證據資料愈豐富，愈有助於真實發
    見之理念，且強化言詞辯論主義，使訴訟程序得以順暢進行
    ，上開傳聞證據亦均具有證據能力。查下述經本院於審判期
    日調查並引用作為認定被告甲○○犯罪事實之被告以外之人
    於審判外之陳述，依全部卷證資料顯示，其作成之狀態，並
    無違背個人意思而為陳述，或其他違法取供之情形，且公訴
    人及被告於本院準備程序時，均已明確表示對於證據能力部
    分無意見（見本院卷第17頁），復於本院審理中亦不爭執證
    據能力，亦未於言詞辯論終結前聲明異議，且本院審酌該陳
    述作成當時並無不當取供之情形，復為本院事實認定之重要
    依據，認為以之作為本案之證據乃屬適當，故應認具有證據
    能力，合先敘明。
二、按不起訴處分已確定者，非有發現新事實或新證據，或有刑
    事訴訟法第420 條第1 項第1 款、第2 款、第4 款或第5 款
    所定得為再審原因之情形者，不得對於同一案件再行起訴，
    刑事訴訟法第260 條定有明文。所謂「同一案件」，係指同
    一訴訟物體，即被告與犯罪事實均屬相同者而言，亦即係指
    事實上同一之案件，而不包括法律上同一案件在內（最高法
    院93年度台上字第6053號判決意旨參照）。本件被告抗辯其
    行為業經臺灣臺中地方法院檢察署檢察官於98年8 月24日，
    以98年度偵字第20163 號為不起訴處分，已告確定，依法應
    不得再行起訴云云，惟上開不起訴處分書係針對告訴人乙○
    ○於該案所告訴被告涉嫌「自98年3 月3 日起至同年月7日
    止」，在其無名小站網誌張貼誹謗文字之事實，因告訴人乙
    ○○撤回告訴，而為不起訴處分，有該不起訴處分書1 份在
    卷可稽（見警卷第28頁），參諸前揭說明，與本案檢察官所
    起訴被告「於98年5 月15日」，在告訴人乙○○無名小站部
    落格張貼誹謗文字之事實，2 者顯非同一案件，自無刑事訴
    訟法第260 條不得再行起訴限制之適用，併予敘明。
貳、實體部分
一、訊據被告矢口否認有何散布文字誹謗犯行，辯稱：上開文字
    不是我張貼的，應該是乙○○設局陷害我云云。
二、經查，被告上開散布文字誹謗犯罪事實，業據證人即告訴人
    乙○○於警詢及偵訊中證述綦詳，並有其前述部落格於98年
    5 月15日上午5 時20分許，遭人留言「妳最不要臉的是已經
    結了婚還在搞偷情」等文字，該段留言之IP位址來源為218.
    16 2.76.1 之網路列印資料1 紙附卷可憑（見警卷第20頁）
    。而該IP位址21 8.162.76.1 於98年5 月15日上午5 時20分
    0 秒至5 時20分59秒，係發配予帳號HN00000000連線上網使
    用，該帳號申請人為被告之胞兄何俊銘，裝機地址為被告位
    在臺中縣大里市○○街40巷11弄7 號之住處，有中華電信股
    份有限公司（下稱中華電信公司）客服處二客服第七作業中
    心第00000000000 號回覆單1 紙及所附查詢結果資料1 份附
    卷可參（見警卷第10、12頁），且被告於本院審理時自承：
    「家中只有我會去上網瀏覽，其他人都不會上網」等語（見
    本院卷第66頁），足見在告訴人乙○○前述部落格留下「妳
    最不要臉的是已經結了婚還在搞偷情」該等文字之人，即為
    被告甚明。雖被告否認犯行，並辯稱係遭告訴人乙○○以盜
    用、變造IP位址方式陷害，然經本院向中華電信公司查詢結
    果，一般而言，以他人之IP位址上網之可能性有二：第一、
    客戶端自行加裝無線寬頻數據機，則位於無線訊號涵蓋範圍
    內（約50至100 公尺內）不排除有其他人透過該無線設備以
    同一IP位址上網之可能。第二、用戶電腦無適當防護（如作
    業系統未更新、未安裝防毒軟體或防火牆等），則可能出現
    安全漏洞，不排除其電腦被他人透過網路侵入之可能性，有
    中華電信公司客服處二客服第七作業中心第00000000000 號
    回覆單1 紙存卷可佐（見本院卷第32頁）。本件被告於本院
    審理時供述其於案發時間98年5 月5 月15日係住在臺中縣大
    里市○○街40巷11弄7 號之戶籍地，告訴人乙○○則係住在
    臺中市○○路之租屋處（見本院卷第66頁），2 者距離顯然
    超過100 公尺甚多，故告訴人乙○○當無透過無線寬頻數據
    機以與被告住家同一IP位址上網之可能。又被告自警詢、偵
    查至本院審理時，均未曾提及其住家電腦有遭他人透過網路
    侵入之情形，亦未就此加以舉證，當可排除告訴人乙○○透
    過網路侵入被告住家電腦之可能。衡以盜用他人IP位址必須
    具備一定之電腦設備及技術，程序上亦屬複雜，一般人若無
    特殊之動機、目的，實無盜用他人IP位址之必要與可能，且
    現今網路個人部落格林立，若非與告訴人乙○○有感情糾紛
    之人如被告，豈有費時費力盜用他人IP位址，刻意進入告訴
    人乙○○之部落格，僅為留下「妳最不要臉的是已經結了婚
    還在搞偷情」等誹謗文字之理，被告就其所辯遭人盜用IP位
    址留言此違反常態之事實，完全未舉證以實其說，所辯自非
    可採。綜上所述，被告所辯不足採信，本件事證明確，其犯
    行堪以認定。
三、核被告所為，係犯刑法第310 條第2 項之散布文字誹謗罪。
    被告前因竊盜案件，經法院判處有期徒刑3 月確定，於94年
    9 月21日易科罰金執行完畢，有卷附臺灣高等法院被告前案
    紀錄表可考，其於前案有期徒刑執行完畢後5 年以內故意再
    犯本件有期徒刑以上之罪，為累犯，應依法加重其刑。爰審
    酌被告因與告訴人乙○○曾為男女朋友，分手後心有不甘，
    即在不特定人均得瀏覽之網路，張貼前述足以貶損告訴人乙
    ○○名譽之文字，事後飾詞卸責，迄未賠償告訴人乙○○所
    受損害或與之達成和解，難認其對於自己違法行為已有悔悟
    改過之意等一切情狀，量處如主文所示之刑，並諭知易科罰
    金之折算標準。
據上論斷，應依刑事訴訟法第299條第1項前段，刑法第310條第2
項、第47條第1項、第41條第1項前段，刑法施行法第1條之1，判
決如主文。
中    華    民    國    99    年    3     月    19    日
                  刑事第十一庭  法  官  羅智文
上正本證明與原本無異。
如不服本判決，應於收送達後10日內向本院提出上訴書狀（應敘
述具體理由並附繕本）。
上訴書狀如未敘述理由，應於上訴期間屆滿後20日內補提理由書
於本院。
                                書記官  鄭淑英
中    華    民    國    99    年    3     月    19    日
附錄論罪科刑法條
刑法第310條第1、2項
意圖散布於眾，而指摘或傳述足以毀損他人名譽之事者，為誹謗
罪，處1年以下有期徒刑、拘役或5百元以下罰金。
散布文字、圖畫犯前項之罪者，處2年以下有期徒刑、拘役或1千
元以下罰金。

司法院資訊處製作；財團法人民間司法改革基金會備份。
